最高法院刑事判決　　　　　　　　　　　　　　　九十一年度台上字第四五二五號
　　上　訴　人　甲○○
右上訴人因強盜案件，不服台灣高等法院中華民國九十一年五月二十四日第二審判決
（九十一年度上訴字第六六八號，起訴案號：台灣台北地方法院檢察署九十年度偵字
第二五四八八號），提起上訴，本院判決如左：
    主  文
上訴駁回。
    理  由
按刑事訴訟法第三百七十七條規定，上訴於第三審法院，非以判決違背法令為理由，
不得為之。是提起第三審上訴，應以原判決違背法令為理由，係屬法定要件。如果上
訴理由狀並未依據卷內訴訟資料，具體指摘原判決不適用何種法則或如何適用不當，
或所指摘原判決違法情事，顯與法律規定得為第三審上訴理由之違法情形，不相適合
時，均應認其上訴為違背法律上之程式，予以駁回。本件上訴人甲○○上訴意旨略稱
：依刑法第二條第一項規定「行為後法律有變更者，適用裁判時之法律；但裁判前之
法律有利於行為人者，適用最有利於行為人之法律」。原判決未審酌最有利於上訴人
之法律，竟適用民國九十一年一月三十日修正施行之刑法第三百三十條第一項，論以
上訴人加重強盜（累犯）罪刑，自有適用法則不當之違法云云。
惟查：刑法第二條第一項規定「行為後法律有變更者，適用裁判時之法律。但裁判前
之法律有利於行為人者，適用最有利於行為人之法律」。其但書即係舊法之效力例外
予以延續之規定。本件原判決認定上訴人基於意圖為自己不法所有之概括犯意，連續
於民國九十年十一月十六日上午五時三十分許、同年十一月二十二日上午二時五十五
分許，在台北縣汐止市○○街二八一號「ＯＫ便利商店」、台北市○○街七十二號「
ＯＫ便利商店」，均持客觀上可供兇器之水果刀，分別向店員劉峻宏、蔡秀蘭胸部揮
舞，喝令把錢拿出來，指示開啟收銀機，至使劉峻宏、蔡秀蘭均不能抗拒，而強取新
台幣（下同）一千九百二十五元、二千七百元，得手後逃逸等情。查上訴人於行為後
，懲治盜匪條例已於九十一年一月三十日公布廢止，刑法第三百三十條亦同時修正公
布，加重強盜罪之法定本刑，修正後之刑法第三百三十條第一項規定為七年以上有期
徒刑，較諸懲治盜匪條例第五條第一項第一款之無期徒刑或七年以上有期徒刑為輕。
上訴人所犯加重強盜罪，行為時有效之懲治盜匪條例及刑法均有處罰之規定，因懲治
盜匪條例為刑法之特別法，依特別法優於普通法之法律適用原則而適用該條例，該條
例廢止後，自應回歸適用刑法之相關規定。又懲治盜匪條例之廢止及刑法第三百三十
條之修正係同時公布，因之，修正前之刑法第三百三十條並非中間時法，即不生比較
適用中間時法之問題。又就上訴人所犯之罪而言，該懲治盜匪條例雖曰廢止，但因廢
止前後均有刑罰規定，自屬刑法第二條第一項之行為後法律之變更，而非犯罪後之法
律已廢止其刑罰，依刑法第二條第一項之規定，自應就上訴人行為時有效之懲治盜匪
條例第五條第一項第一款與裁判時之修正後之刑法第三百三十條第一項，予以比較適
用。原審依此見解，於九十一年五月二十四日判決時，適用較有利於上訴人之修正後
刑法第三百三十條第一項，論處上訴人連續加重強盜（累犯）罪刑，並無適用法則不
當之違法情形存在。上訴意旨漫指原判決適用法則不當云云，顯與法律規定得為第三
審上訴理由之違法情形不相適合，其上訴違背法律上之程式，應予駁回。
據上論結，應依刑事訴訟法第三百九十五條前段，判決如主文。
中      華      民      國    九十一    年      八      月     十五     日
                              最高法院刑事第九庭
                                  審判長法官  陳  炳  煌
                                        法官  陳  正  庸
                                        法官  吳  信  銘
                                        法官  徐  文  亮
                                        法官  黃  正  興
      右正本證明與原本無異
                                              書  記  官
中      華      民      國    九十一    年      八      月     十九     日
